【裁判字號】    95,上訴,2471
【裁判日期】    950824
【裁判案由】    毒品危害防制條例
【裁判全文】
臺灣高等法院刑事判決                95年度上訴字第2471號
上  訴  人
即  被  告  甲○○
上列上訴人因毒品危害防制條例案件，不服臺灣基隆地方法院95
年度訴字第310號，中華民國95年5月19日第一審判決（起訴案號
：臺灣基隆地方法院檢察署95年度毒偵字第764號），提起上訴
，本院判決如下：
    主  文
上訴駁回。
    事  實
一、明珠前因施用毒品案件，經觀察、勒戒後，認無繼續施用
    毒品之傾向，於民國87年7 月13日經釋放出所，並由原審於
    87年7 月30日，以87年度易字第309 號為免刑判決確定。乃
    又因二度施用毒品案件，經觀察、勒戒後，認有繼續施用毒
    品之傾向，經法院裁定入所戒治，並俟92年6 月29日，始因
    完成毒癮戒斷療程而經釋放出所。至其二度施用毒品所涉之
    刑事犯罪，則經原審先於89年4 月27日，以89年度基簡字第
    408 號判處有期徒刑六月確定；再於90年12月11日，以89年
    度訴字第691 號判處有期徒刑十月確定，並於92年6 月29日
    入監執行，且刑期接續，於93年8 月31日始執行完畢。
二、明珠猶不思戒除毒癮，於強制戒治之毒癮戒斷療程執行完
    畢後五年以內，復基於施用第一級毒品海洛因之犯意，於95
    年2 月27日上午11時，在基隆市○○區○○路88號3 樓其住
    處，以將海洛因置入注射針筒內摻水稀釋後再予施打之方式
    ，施用第一級毒品海洛因1 次。嗣為警於95年2 月27日晚間
    7 時許，在基隆市○○區○○街180 號地下2 樓，因執行另
    案拘提而查獲，經採其尿液送驗，結果呈嗎啡（海洛因代謝
    後尿液檢出成份）陽性反應。
三、案經基隆市警察局第二分局移送臺灣基隆地方法院檢察署檢
    察官偵查起訴。
    理  由
一、前揭事實業據被告明珠於原審審理時坦承不諱；且被告為
    警查獲後所採集之尿液檢體，經基隆市警察局第二分局送請
    昭信科技顧問股份有限公司以氣相層析質譜儀法為確認檢驗
    之結果，呈嗎啡（海洛因代謝後尿液檢出成份）陽性反應，
    此亦有昭信科技顧問股份有限公司95年3 月21日濫用藥物尿
    液檢體檢驗報告1 紙暨基隆市警察局第二分局偵辦毒品案件
    尿液檢體對照表正本各1 件在卷可考；參之以酵素免疫分析
    或薄層定性分析等方式為初步篩檢者，檢驗結果雖有相當程
    度偽陽性之可能，然以氣（液）相層析、質譜分析之儀器為
    交叉確認者，檢驗結果出現偽陽性之機率則極低，因而具有
    公信力，核足為對涉嫌人不利之認定；兼以一般人注射海洛
    因經體內吸收代謝約30分鐘以後，乃轉換以嗎啡為主要成份
    （主要型態），陸續隨尿液排出體外，並以最初6 至12小時
    之排泄量最多。若以日計，約有80% 之毒品代謝物（嗎啡）
    ，可在注射後24小時以內隨尿液排出體外，至其他剩餘劑量
    則可在數日內分別隨尿液排出體外。此並曾經法務部調查局
    以90年4月12日陸 (一)字第90133335號函釋在案。勾稽以
    觀，足見被告於原審審理時之任意性自白，與事實相符，堪
    可採信。又被告前因施用毒品案件，經觀察、勒戒後，認無
    繼續施用毒品之傾向，於87年7月13 日經釋放出所，並由原
    審於87年7月30日，以87年度易字第309號為免刑判決確定；
    乃又因二度施用毒品案件，經觀察、勒戒後，認有繼續施用
    毒品之傾向，經法院裁定入所戒治，並俟92年6月29 日，始
    因完成毒癮戒斷療程而經釋放出所等情節，並有臺灣高等法
    院被告前案紀錄表、前揭不起訴處分書附卷可考。綜上所陳
    ，本案事證明確，被告於強制戒治之戒毒療程執行完畢後，
    五年以內再犯施用毒品之犯行，堪可認定，應依法論科。
二、論罪科刑：
  (一)查海洛因、安非他命類分別係毒品危害防制條例所列管之
    第一級、第二級毒品，此為該條例第二條第二項第一款、第
    二款所明定。按犯毒品危害防制條例第十條之罪（施用毒品
    罪）者，檢察官應聲請法院裁定，令被告入勒戒處所觀察、
    勒戒，經勒戒處所陳報，認受觀察、勒戒人無繼續施用毒品
    傾向者，應即釋放，並為不起訴之處分；認有繼續施用毒品
    傾向者，即應聲請法院裁定令入戒治處所強制戒治，俟強制
    戒治期滿釋放，再為不起訴之處分。惟依上揭規定觀察勒戒
    或強制戒治執行完畢釋放後，五年內再犯毒品危害防制條例
    第十條之罪（施用毒品罪）者，檢察官即應依法追訴，毒品
    危害防制條例第二十條第一項、第二項、第二十三條第二項
    分別定有明文。
  (二)核被告於強制戒治之毒癮戒斷療程執行完畢後，五年以內
    再犯施用第一級毒品海洛因之行為，係犯毒品危害防制條例
    第十條第一項之施用第一級毒品罪。被告持有第一級毒品海
    洛因之低度行為，應為施用第一級毒品之高度行為所吸收，
    不另論罪。又起訴書雖誤繕被告施用毒品之時地，然此業據
    原審蒞庭檢察官於未變動其社會基本事實同一性之前提下，
    當庭更正如本判決事實之所載，本於檢察一體之原則，本院
    當以蒞庭檢察官所到庭更正者，為起訴所指之犯罪時地。末
    查，被告曾有如前所述之犯罪科刑及刑之執行情形，此有臺
    灣高等法院被告前案紀錄表在卷可憑，其於有期徒刑執行完
    畢後，五年以內再犯本起最重本刑有期徒刑以上之罪，為累
    犯，應依刑法第四十七條規定，加重其刑。原審適用毒品危
    害防制條例第二十三條第二項、第十條第一項，刑法第十一
    條、第四十七條，審酌被告犯罪之動機、吸食頻率、曾有施
    用毒品之前科仍不知戒除，惟慮及其犯後坦承犯行、所犯乃
    戕害自己身心健康，尚未危及他人等一切情狀，處有期徒刑
    拾月，經核原審認事用法均無不合，量刑亦稱適當，被告上
    訴（未具理由），核無理由應予以駁回。
三、被告經合法傳喚，無正當理由不到庭，爰不待其陳述，逕行
    判決，併此敘明。
據上論斷，應依刑事訴訟法第368條、第371條判決如主文。
本案經檢察官張秋雲到庭執行職務。
中    華    民    國    95    年    8    月    24    日
                  刑事第十一庭審判長法  官  張連財
                                    法  官  林明俊
                                    法  官  楊照男
以上正本證明與原本無異。
如不服本判決，應於收受送達後十日內向本院提出上訴書狀，其
未敘述上訴之理由者並得於提起上訴後十日內向本院補提理由書
（均須按他造當事人之人數附繕本）。
                                    書記官  陳秋雄
中    華    民    國    95    年    8    月    24    日
附錄：本案論罪科刑法條全文
毒品危害防制條例第10條
施用第一級毒品者，處 6 月以上 5 年以下有期徒刑。


司法院資訊處製作；財團法人民間司法改革基金會備份。
